【裁判字號】    99,家聲,19
【裁判日期】    990322
【裁判案由】    變更子女姓氏
【裁判全文】
臺灣苗栗地方法院民事裁定              99年度家聲字第19號
聲  請  人  甲○○
上列聲請人聲請變更子女姓氏事件，本院裁定如下：
    主  文
聲請人之子乙○○（民國○○年○月○○日生，身分證統一編號
：Ｚ000000000號）之姓氏准予變更為母姓「蔡」。
聲請程序費用新臺幣壹仟元由聲請人負擔。
    理  由
一、本件聲請意旨略以：聲請人與第三人羅鼎為夫妻關係，因
    聲請人無兄弟姊妹，故兩人結婚時約定所生長男同聲請人姓
    氏，次子以下男女概同羅鼎姓氏。嗣兩人婚後育有2 名子
    女，且皆承父姓，致聲請人家族無人延續香火，為此爰依民
    法第1059條第5 項之規定，聲請變更聲請人之子乙○○之姓
    氏為母姓「蔡」等語。
二、按有下列各款情形之一，且有事實足認子女之姓氏對其有不
    利之影響時，父母之一方或子女得請求法院宣告變更子女之
    姓氏為父姓或母姓：一、父母離婚者。二、父母之一方或雙
    方死亡者。三、父母之一方或雙方生死不明滿三年者。四、
    父母之一方曾有或現有未盡扶養義務滿二年者，民法第1059
    條第5 項定有明文。次按姓氏屬姓名權而為人格權之一部分
    ，具有社會人格之可辨識性，除與身分安定及交易安全有關
    外，姓氏尚具有家族制度之表徵，故賦予父母選擇權，惟因
    應情事變更，倘有事實足認子女之姓氏對其有不利之影響時
    ，父母之一方或子女自得請求法院宣告變更子女之姓氏為父
    姓或母姓。
三、經查，聲請人主張其與第三人羅鼎為夫妻關係，因聲請人
    無兄弟姊妹，故兩人結婚時約定所生長男與聲請人同姓氏，
    次子以下男女概與羅鼎同姓氏。嗣兩人婚後育有2 名子女
    ，且皆承父姓，致聲請人家族無人延續香火等情，業據其提
    出戶籍謄本、承婚及招婚書面等件為證（見本院卷第7 、8
    、15至18、20至22頁）。另證人即聲請人之次子乙○○亦到
    庭證稱：父母結婚為半招贅婚，就子女姓氏早有約定，因哥
    哥已從父姓羅，所以我想從母姓蔡，以認祖歸宗等語，之前
    為達姓蔡之目的而由遠親蔡姓姑婆收養，惟已終止收養現回
    復羅姓等語綦詳（見本院卷第13、14頁）。本院審酌聲請人
    無其他兄弟姊妹傳承同姓家族香火，且其所育2 名子女皆承
    父姓羅，為實現其與配偶約定1 名子女承襲蔡家姓氏之承諾
    ，並基於尊重子女乙○○傳承蔡姓香火之意願，及維護家庭
    生活和諧之目的，堪認乙○○維持父姓對其心理有不利之影
    響。從而，聲請人聲請變更子女乙○○之姓氏為母姓「蔡」
    ，核與前揭法律規定尚無不合，應予准許，爰裁定如主文所
    示。
四、依非訟事件法第21條第1 項前段，裁定如主文。
中    華    民    國    99   年     3    月     22    日
                  家事法庭   法  官  曾明玉
以上正本係照原本作成。
如不服本裁定應於送達後十日內向本院提出抗告狀，並繳納抗告
費新臺幣壹仟元。
                             書記官  張哲豪
中    華    民    國    99      年    3   月    22     日

司法院資訊處製作；財團法人民間司法改革基金會備份。
